最高法院刑事判決　　　　　　　　　　　　　　　　八十八年度台非字第一二五號
　　上訴人　最高法院檢察署檢察總長
　　被　告　甲○○
右上訴人因被告偽造文書案件，對於台灣高雄地方法院中華民國八十七年五月十二日
第一審確定判決（八十七年度訴字第三六七號，起訴案號：台灣高雄地方法院檢察署
八十六年度偵字第二六四一○號），認為違法，提起非常上訴，本院判決如左：
    主  文
原判決關於違背法令部分撤銷。
    理  由
非常上訴理由稱：「本件原判決認定被告甲○○因受友人張立明之託，代辦申請美商
花旗銀行信用卡，而取得張立明身分證，且知悉張立明另自行申請中國信託商業銀行
信用卡，乃盜刻張立明印章一枚，而於八十六年八月二十五日，持至高雄縣鳳山市○
○街七十二號張立明住處之大樓管理員室，冒領張立明已申請核發之中國信託商業銀
行卡號0000－0000－0000－0000號之ＶＩＳＡ、ＣＡＲＤ一只，復
基於概括犯意，連續於（一）八十六年八月二十五日，在永全旅行社有限公司消費新
台幣（下同）九萬元，（二）同月二十六日，在聖勇企業有限公司消費二千五百元，
（三）同日在賓泰汽車有限公司消費四千九百元，（四）同年月二十七日在光復眼鏡
公司消費五千元，（五）同年九月二日在光復眼鏡公司消費五千一百五十元，（六）
同日在賓泰汽車有限公司消費四千八百三十五元。均以偽造張立明署押方式刷卡付款
，而詐得前揭財物等情，因而適用刑法第五十六條、第三百三十九條第一項、第二百
十七條第一項、第二百十六條、第二百十條、第五十五條、第四十七條、第二百十九
條從一重論處被告行使偽造私文書罪刑，雖非無見。惟查科刑判決主文所載之罪名，
應與條文規定該罪之構成要件一致，始符罪刑法定之旨。而刑法第二百十六條行使第
二百十條偽造私文書罪，以『足以生損害於公眾或他人』者，為其特別構成要件，本
件原判決既依上開法條論處被告罪刑，乃於判決主文內未記載『足以生損害於公眾或
他人』，不無違誤。科刑判決事實一欄，應將法院職權上所認定被告之犯罪事實，詳
為記載，方足為適用法律之根據。本件原判決從一重科被告行使偽造私文書罪刑，其
事實欄內袛敘被告冒領被害人張立明已申請核發之中國信託商業銀行信用卡，連續在
永全旅行社有限公司等營業處所消費，而詐得前揭財物等情，而於被告如何偽造私文
書持以行使，以及如何足以生損害於公眾或他人暨被告如何意圖為自己不法之所有，
使用詐術，使人將本人或第三人之物交付等犯罪事實，則亳無記載，自不足為適用法
律之根據，尤有違誤。依原判決事實之記載，被告盜刻張立明名義之印章，目的係在
向張立明住處之大樓管理員室冒領張立明已申請核發之中國信託商業銀行信用卡，則
其偽造印章之行為，顯非被告冒領信用卡後，持以向永全旅行社有限公司等營業處所
消費時，在簽帳單上偽造張立明名義署押之偽造私文書之階段行為，乃原判決竟認被
告偽造印章，為其偽造私文書之階段行為，不另論罪云云，亦有不適用法則之違法，
末查判決理由，以被告曾犯違反麻醉藥品管理條例罪，經法院判處有期徒刑四月確定
，並於八十六年六月二十一日執行完畢，五年以內再犯本件有期徒刑以上之罪，為累
犯，依刑法第四十七條規定加重其刑云云。然事實欄並無被告曾犯違反麻醉藥品管理
條例之罪，受有期徒刑執行完畢，五年以內又犯本罪之記載，其理由顯失依據，原判
決難謂非違背法令，案經確定，且不利於被告，爰依刑事訴訟法第四百四十一條、第
四百四十三條提起非常上訴，以資救濟。」等語。
本院按：科刑判決主文所宣示之罪名，應與法條規定之犯罪構成要件一致，方符罪刑
法定之旨，又有罪判決之事實一欄，為適用法令之依據，凡於適用法令有關之事項，
諸如犯罪之時間、地點、方法、態樣、減輕或加重其刑之事由等項，必須詳為記載，
始足為適用法令之基礎。本件原判決依牽連關係從一重論處被告連續行使偽造私文書
罪刑，但按行使偽造私文書罪，以足生損害於公眾或他人為犯罪特別構成要件，此項
犯罪特別構成要件，應於判決主文明白宣示，乃原判決竟僅宣示「甲○○行使偽造私
文書」，而未記載「足生損害於公眾或他人」，於法已屬有違。其事實欄並僅簡略記
載「被告盜刻張立明印章，冒領張立明已申請核發之中國信託商業銀行信用卡，連續
在永全旅行社有限公司等六營業處所消費，均以偽造張立明署押方式刷卡付款，而詐
得財物」等情，而於被告如何偽造私文書，如何足生損害於公眾或他人，以及如何具
有不法所有意圖，使人將本人或第三人之物交付，其具體犯罪態樣等項，均未明白認
定，詳細記載，尤原判決既依累犯加重被告刑責，理由欄亦說明「被告曾犯違反麻醉
藥品管理條例罪，經法院判處有期徒刑四月確定，並於八十六年六月二十一日執行完
畢，五年以內再犯本件有期徒刑以上之罪，為累犯，依刑法第四十七條規定加重其刑
。」云云，但事實欄對被告之具有上開累犯加重其刑之事由，更未置一詞，自不足為
適用法令之依據，理由欄之上開說明，亦失所附麗。另依原判決認定之事實（如非常
上訴意旨所載）觀之，被告盜刻張立明之印章，既在冒領張立明之信用卡，持以刷卡
消費、詐取財物，則其偽造印章，顯非冒領得張立明之信用卡後，再持以刷卡消費，
並冒用張立明署押，偽造簽帳單之階段行為，原判決認偽造印章為偽造私文書（簽帳
單）之階段行為，亦有未當，案經確定，非常上訴意旨執以指摘，洵有理由。惟原判
決已認被告冒領得張立明之信用卡，持以刷卡消費，並冒用張立明名義簽署帳單，其
所為自足生損害於張立明及各該商號；而被告於八十六年間因違反麻醉藥品管理條例
案件，經台灣高雄地方法院判處有期徒刑四月，於八十六年六月二十一日易科罰金執
行完畢，本件應依累犯加重其刑，又有卷附「台灣高雄地方法院檢察署刑案資料查註
紀錄表」可考，則原判決事實欄之記載雖未盡妥適，並有脫漏，但其之上開違法，於
被告尚無不利，應由本院將原判決關於違背法令部分撤銷，以資糾正。
據上論結，應依刑事訴訟法第四百四十七條第一項第一款前段，判決如主文。
中      華      民      國    八十八    年     五       月     十九     日
                              最高法院刑事第二庭
                                  審判長法官  莊  來  成
                                        法官  呂  潮  澤
                                        法官  謝  俊  雄
                                        法官  白  文  漳
                                        法官  蘇  振  堂
      右正本證明與原本無異
                                              書  記  官
中      華      民      國    八十八    年      五      月    二十四    日
